臺灣臺南地方法院交通事件裁定　　　　 95年度交聲字第661號
原處分機關　交通部公路總局嘉義區監理所麻豆監理站
異議人即受
處分人　　　甲○○
上列受處分人因違反道路交通管理處罰條例案件，對於交通部公
路總局嘉義區監理所麻豆監理站，民國95年6月12日所為之裁決
處分（處分案號：麻監裁罰字第裁75-Z00000000號），聲明異議
，本院裁定如下：
      主  文
原處分關於「罰鍰新臺幣肆萬玖仟伍佰元」部分撤銷。
其餘異議駁回。
      理  由
一、原處分意旨略以：異議人即受處分人甲○○（下稱異議人）
    於民國95年5月29日下午6時45分許，酒後駕駛車牌號碼D8-5
    129號自用小貨車，於國道3號高速公路南向342.1公里處，
    經酒測器測得其酒精值為0.69毫克（mg/l），超過標準值0.
    25毫克（mg/l），內政部警政署國道公路警察局第八警察隊
    善化分隊員警（下稱舉發單位）遂予製單舉發，嗣原處分機
    關即交通部公路總局嘉義區監理所麻豆監理站，以異議人之
    違規事實明確，乃依裁處時即修正前道路交通管理處罰條例
    （下稱處罰條例）第35條第1項第1款之規定，裁處異議人新
    台幣（下同）49500元，並吊扣駕駛執照12個月等語。
二、本件異議意旨略以：
  (一)異議人於95年5月29日中午至下午3時許，與鄰居友人一同飲
    酒後，即到房間睡覺，直至同日下午6點才由台南六甲出發
    欲返回屏東，異議人並不知酒精濃度會那麼高，且係因異議
    人有肝癌，所以酒精濃度才會那麼高。
  (二)依行政罰法第26條，一事不二罰。
  (三)異議人在95年6月12日已繳罰49500元，申請退回。
三、按汽車駕駛人飲用酒類或其他類似物後其吐氣所含酒精濃度
    超過每公升0.25毫克或血液中酒精濃度超過百分之0.05以上
    者，不得駕車，道路交通安全規則第114條第2款定有明文。
    又汽車駕駛人，駕駛汽車經測試檢定有酒精濃度超過規定標
    準者，處15000元以上60000元以下罰鍰，並當場移置保管其
    車輛及吊扣其駕駛執照1年，處罰條例第35條第1項第1款亦
    有明定。
四、次按行政罰法第5條規定：「行為後法律或自治條例有變更
    者，適用行政機關最初裁處時之法律或自治條例。但裁處前
    之法律或自治條例有利於受處罰者，適用最有利於受處罰者
    之規定。」（本法業經總統於94年2月5日，以華總一義字第
    09400016841號令公布，並自95年2月5日開始施行），而此
    所謂「行政機關最初裁處」之時點，係指有權裁處之行政機
    關為第一次裁處時，其性質為實體法上之行政處分。而道路
    交通管理處罰條例所定之罰鍰、吊扣證照、記點等裁罰，本
    屬行政罰之性質，自有行政罰法前開條文規定之適用。而本
    件異議人違規時之95年5月29日與行政機關最初裁處之95年6
    月12日，道路交通管理處罰第35條第1項第1款之規定內容均
    相同，並無任何變更，則本件並無上開行政罰法第5條規定
    內容所示之新舊法比較之問題，自當適用本件違規事件違規
    行為發生時有效施行之道路交通管理處罰條例第35條第1項
    第1款之規定（90年1月17日修正公布，同年6月1日施行），
    附此敘明。
五、本院審酌：
  (一)異議人甲○○於95年5月29日下午6時45分許，酒後駕駛前揭
    D8-5129號自小貨車，於國道3號南向342.1公里處，經舉發
    單位員警發現其行車不穩予以攔查，並測得其呼氣後酒精濃
    度為0.69毫克（mg/l），超過標準值，經舉發單位員警予以
    製單舉發，嗣原處分機關以異議人之違規事實明確，乃依處
    罰條例第35條第1項第1款之規定，裁處異議人49500元，並
    吊扣駕駛執照12個月之事實，有：
    原處分機關麻監裁罰字第裁75-Z00000000號裁決書。
    內政部警政署國道公路警察局公警局交字第Z00000000號
      舉發違反道路交通管理事件通知單。
    本院依職權調閱之臺灣臺南地方法院95年度交簡字第1493
      號刑事案件卷宗。
    等件為證，且為異議人所不否認，此部分事實當可認定。
  (二)經查：異議人因駕駛過程行車不穩，於95年5月19日下午6時
    45分，經攔檢測試發現酒測值達0.69MG/L，測試過程有含糊
    不清，注意力無法集中及呆滯木僵之情事，有刑法第185條
    之3案件測試觀察紀錄表及測試紀錄各1紙附卷可稽（見警卷
    第5、6頁），此部分事實當可認定。
  (三)次查：異議人於警詢中供稱：「我有喝酒」、「我於95年5
    月29日中午12點許在台南縣六甲鄉與鄰居喝啤酒加保力達約
    2瓶，至16時許飲畢」、「我於5月29日18時許從屏東縣六甲
    鄉開始駕車出發經由國道3號六甲交流道上高速公路。要往
    回屏東縣」等語（見警卷第2頁），經核亦與異議狀所述相
    符，是已坦承駕駛車輛前飲酒之事實。又異議人雖辯稱因有
    肝，所以酒精濃度才那麼高云云，惟異議人未提出任何病歷
    診斷證明其辭，況倘其真有罹患肝癌，肝功能受有嚴重損害
    ，豈有再喝酒殘害自身健康之理？是異議人所辯，顯與常理
    有違，不足採信，其飲酒後駕駛車輛之違規行為已足堪認定
    。原處分機關以異議人違規事實屬實，依照處罰條例第35條
    第1項第1款之規定，裁處異議人罰鍰49500元，吊扣駕駛執
    照12個月，自有其依據。
  (四)然95年2月5日生效之行政罰法第26條第1項規定，一行為同
    時觸犯刑事法律及違反行政法上義務規定者，依刑事法律處
    罰之。但其行為應處以其他種類行政罰或得沒入之物而未經
    法院宣告沒收者，亦得裁處之。究其立法目的，一行為同時
    觸犯刑事法律及違反行政法上義務規定時，由於刑罰與行政
    罰同屬對不法行為之制裁，而刑罰之懲罰作用較強，故依刑
    事法律處罰，即足資警惕時，實無一事二罰再處行政罰之必
    要，且刑事法律處罰，由法院依法定程序為之，較符合正當
    法律秩序，應予優先適用，但罰鍰以外之沒入或其他種類行
    政罰，因兼具維護公共秩序之作用，為達行政目的，行政機
    關仍得併予裁處。再者，其他種類行政罰，係指違反行政法
    上之義務應受「裁罰性」之「不利處分」，依行政罰法第2
    條規定，包括限制或禁止行為之吊扣證照處分，合先敘明。
  (五)而異議人異議人因本次酒後駕車行為所涉之公共危險刑事案
    件，業經本院以95年度交簡字第1493號刑事簡易判決判處罰
    金45000元，如易服勞役，以1000元折算一日，有本院刑事
    簡易判決1紙在卷可按，該判決業於95年8月25日確定，有台
    灣高等法院被告前案紀錄表在卷可參。異議人酒後駕車之行
    為同時觸犯刑法及違反行政法上義務，並經本院之刑事判決
    確定，揆諸前揭說明，裁處罰鍰部分自無從再適用行政罰之
    必要。原處分機關逕以異議人酒精濃度超過規定標準，對其
    裁處罰鍰49500元，尚有未洽。至吊扣駕駛執照12個月部分
    ，乃裁罰性之不利處分，為達抑止酒後駕車之不法行為，維
    護道路交通用路權人之生命、身體之安全法益，依行政罰法
    第26 條但書之規定，得裁處之。
  (六)異議人此部分之異議為有理由，自應由本院將原裁決有關異
    議人酒後駕車之裁罰部分撤銷，另為主文第2項所示不罰之
    裁定。
六、據上論斷，應依道路交通管理處罰條例第87條第2項、道路
    交通案件處理辦法第20條前段，裁定如主文。
中　　華　　民　　國　　96　　年　　2 　　月　　27　　日
　　　　　　　　　　　　　　交通法庭法　官　蔡直青
以上正本證明與原本無異。
如不服本裁定，應於收受送達後5日內向本院提出抗告狀。（應
附繕本）
          　　　　　　　　　　　　　書記官　劉鴻瑛
中　　華　　民　　國　　96　　年　　3 　　月　　3 　　日
